【裁判字號】    99,司財管,3
【裁判日期】    990923
【裁判案由】    指定遺產管理人
【裁判全文】
臺灣基隆地方法院民事裁定             99年度司財管字第3號
聲  請  人  臺北市政府
法定代理人  甲○○
送達代收人  臺北市稅捐稽徵處信義分處劉婉玉
利害關係人  財政部國有財產局
法定代理人  丙○○
訴訟代理人  沈志欽
複  代理人  壬○○
上列聲請人聲請指定被繼承人辛○○之遺產管理人事件，本院裁
定如下：
    主  文
指定財政部國有財產局為被繼承人辛○○（男、41年 4月30日生
，身分證統一編號:Ｚ000000000 ，生前最後住所：基隆市○○區
○○街122號16樓)之遺產管理人。
准對被繼承人辛○○之繼承人為承認繼承之公示催告。
被繼承人辛○○之繼承人，應自前項公示催告最後登載新聞紙之
日起，柒個月內承認繼承，上述期限屆滿，無繼承人承認繼承時
，被繼承人辛○○之遺產，於清償債權並交付遺贈物後，如有剩
餘即歸屬國庫。
聲請程序費用新臺幣壹仟元由被繼承人辛○○之遺產負擔。
    理  由
一、按繼承開始時，繼承人之有無不明，而無親屬會議或親屬會
    議未於 1個月內選定遺產管理人者，利害關係人或檢察官得
    聲請法院選任遺產管理人，並由法院依公示催告程序，定 6
    個月以上之期限，公告繼承人，命其於期限內承認繼承，民
    法第1178條第2項定有明文。
二、本件聲請意旨略以：被繼承人辛○○於民國（下同）94年 7
    月 6日死亡，其已知之繼承人並已全部拋棄繼承在案，茲因
    被繼承人死亡前尚遺有依法應繳納之地價尚未繳納，依其地
    籍資料查詢結果所示，尚遺有臺北市○○區○○段 3小段第
    73及第73-1地號土地之財產，經查無繼承人，無法依民法第
    1178條選任遺產管理人，為保障徵起稅捐，依法聲請指定辛
    ○○之遺產管理人等語，並提出辛○○之繼承系統表、戶政
    連線除戶資料、臺灣基隆地方法院函、臺灣臺北地方法院民
    事庭函、臺北市稅捐稽徵處欠稅總歸戶查詢情形表、財政部
    財稅資料中心家庭成員(三親等)資料查詢清單、財政部台灣
    省北區國稅局信義稽徵所98年12月11日北區國稅義一字第09
    81009468號函、地籍資料查詢單等件為證。
三、經查：
  (一)被繼承人辛○○於94年7月6日死亡、其已知之繼承人已全部
    拋棄繼承等事實，業據聲請人提出被繼承人之戶政連線除戶
    資料及本院本院94年8月3日基院慧民黃94繼330字第21281號
    函、94年8月19 日基院慧民黃94繼35字第22678號函、94年9
    月5日基院慧民宙94繼381 字第24073號函等件附卷足憑；又
    被繼承人之子女丁○○已出養，且於被繼承人死亡前亦無終
    止收養之事情，故伊並非辛○○之繼承人，此亦有臺灣臺北
    地方法院民事庭98年12月22日北院隆民科明字第0980017017
    號函在卷可稽。而被繼承人死亡迄今已逾 5年，本院亦查無
    被繼承人之親屬會議成員有於被繼承人後 1個月內召開親屬
    會議選定遺產管理人並向本院報明之情事，則聲請人基於利
    害關係人之身分，聲請本院指定遺產管理人，自無不合。
  (二)本院審酌上開情事，並參酌遺產管理人之職務，依民法第11
    79條規定，程序相當複雜，任務頗為繁重，又被繼承人之配
    偶戊○○認伊財務狀況有困難，日前始與銀行辦理前置協商
    程序，自顧不暇，無擔任遺產管理人之意願，而被繼承人之
    子女乙○○及張  鏻亦表示無擔任遺產管理人之意願，此有
    本院99年 7月27日訊問筆錄、臺灣臺北地方法院99年度消債
    核定字第8006號裁定及被繼承人子女乙○○於99年 7月27日
    所出具之委託書附卷可稽；而被繼承人之第三順序繼承人庚
    ○○及癸○○○則表示因渠等業已拋繼承，故無意願擔任，
    另同順位繼承人己○○則具狀表示伊亦無擔任之意願，此有
    本院99年9月13日訊問筆錄及同月日己○○所出具之委任書
    在卷可憑。另被繼承人李耀仁之母張陳蚶目高齡已達88歲，
    亦不適宜擔任遺產管理人。
  (三)按代管無人繼承遺產之登記及債權債務之清理，本為國有財
    產局之法定職掌（參照財政部國有財產局辦事細則第4條第1
    項第31款），為保障債權人利益及程序之公正、公信起見，
    爰指定財政部國有財產局為被繼承人辛○○之遺產管理人，
    並依法為承認繼承之公示催告。至於財政部國有財產局固於
    本院調查時具狀稱被繼承人之姐姐丁○○並未拋棄繼承，且
    依臺灣臺北地方法院98年12月22日北院隆民科明字第098001
    71017號函表示，查家事庭自63年1月 1日起至98年12月11日
    止未受理丁○○聲請終止收養，故請原審法院就辛○○有繼
    承人存在乙事詳予調查，又依經驗法則推斷，其合法繼承人
    與被繼承人血緣至親，卻皆拋棄繼承，無人願依法承受繼承
    人，負擔其繼承之責任，顯見被繼承人之遺債大於遺產，應
    避免選任國有財產局任遺產管理人，以免浪費國家資源云云
    。惟查，依上開函示觀之，丁○○於被繼承人辛○○死亡時
    仍處於出養狀態，丁○○自非被繼承人之合法繼承人，財政
    部國有財產局之上開主張容有誤會，尚難憑採；又財政部國
    有財產局亦未提出證據，證明被繼承人辛○○之遺債數額確
    大於遺產，是難認財政部國有財產局所持前開主張為有據。
    況被繼承人辛○○之遺產於清償債權並交付遺贈物後，如有
    賸餘，應歸屬國庫，是應由財政部國有財產局擔任被繼承人
    辛○○之遺產管理人為適當，附此敘明。
四、依非訟事件法第157條、第24條第1項，裁定如主文。
五、如不服本裁定，應於裁定送達後10日內向本院提出抗告狀，
    並繳納抗告費新臺幣1千元。
中    華    民    國    99    年    9     月    23    日
                  家事法庭司法事務官  張志豪

司法院資訊處製作；財團法人民間司法改革基金會備份。
